【裁判字號】    89,自,249
【裁判日期】    891101
【裁判案由】    詐欺
【裁判全文】
臺灣臺中地方法院刑事裁定                          八十九年度自字第二四九號
    自  訴  人  乙○○
    被      告  甲○○
右列被告因詐欺案件，經自訴人提起自訴，本院裁定如左：
    主  文
自訴駁回。
    理  由
一、自訴意旨略以：自訴人在台中市○○路○段一０四之十二號開設揚嵋服飾行，經
    營服飾買賣，被告甲○○明知無意支付貨款，卻於民國（下同）八十五年五月八
    日起至同年六月二十四日止，六次至上開地點，向自訴人佯以切貨為詞，購買衣
    服，自訴人共計交付金額合計新台幣（下同）一百零二萬九千一百八十元，其中
    八十五年五月份貨款五十五萬四千五百四十元，被告開立發票日為八十五年六月
    二十九日面額二十五萬四千五百元、發票日為八十五年七月二十日面額三十萬元
    之支票二紙交付自訴人，除面額二十五萬四千五百元之支票有兌現外，另面額三
    十萬元之支票則退票，合計尚積欠自訴人七十七萬四千六百四十元，迄今未支付
    ，因認被告涉犯刑法第三百三十九條第一項之詐欺罪嫌等語。
二、按法院或受命法官於自訴案件第一次審判期日前訊問及調查結果，如認為案件有
    刑事訴訟法第二百五十二條至第二百五十四條之情形者，得以裁定駁回其自訴，
    同法第三百二十六條第三項定有明文。按犯罪事實應依證據認定之，無證據不得
    提推定其犯罪事實，苟積極證據不足證明犯罪事實時，被告之抗辯縱屬虛偽或無
    法證明，仍不能以此資為積極證據應予採信之理由（最高法院三十年上字第四八
    二號判例參照），且刑法上詐欺罪之成立，係以意圖為自己或第三人不法之所有
    ，以詐術使人將本人或第三人之物交付為要件，苟無財產交付之意圖，或所用之
    方法不能認為係詐術，亦不致使人陷於錯誤，均與詐欺罪之構成要件有間。本件
    訊據被告堅決否認有自訴人所指之犯行，並辯稱：伊係正常向自訴人買貨，且有
    支付部分貨款，係受他人之連累始無力再付款等語。
三、經查：
（一）被告向自訴人所購買之服飾，其中八十五年五月八日部分，金額為二十一萬四
      千二百元，同年月十五日部分，金額為十二萬九千五百四十元，同年月十八日
      部分，金額為二十一萬零八百元，合計八十五年五月份之貨款為五十五萬四千
      五百四十元，被告則開立發票日為八十五年六月二十九日、面額二十五萬四千
      五百元之支票及票據號碼為ＡＮ0000000號、發票人為被告、發票日為
      八十五年七月二十日、面額三十萬元、付款人為臺灣中小企業銀行之支票各一
      紙交付自訴人，後該面額二十五萬四千五百元之支票有兌現，另面額三十萬元
      之支票則因存款不足而退票，至於八十五年六月份之貨款，其中八十五年六月
      五日部分，購買金額為二十萬五千七百元，同年六月十日之購買金額為十萬二
      千三百四十元，同年六月二十四日之購買金額為十六萬六千六百元，合計八十
      五年六月份之貨款為四十七萬四千六百四十元，上開二月貨款合計為一百零二
      萬九千一百八十元，被告業已償還二十五萬四千五百元，尚積欠自訴人七十七
      萬四千六百四十元之貨款未付等情，業據自訴人及被告分別陳、供明在卷，並
      有簽貨單影本六紙、附表一件、支票影本一件、退票理由單影本一件、帳單影
      本一件附卷可稽，自可認係實情。
（二）再者，臺灣中小企業銀行帳號０三─八三四號、戶名甲○○之甲存帳戶，確係
      由被告所開設，該帳戶自八十五年七月十八日起陸續退票未註銷，而於同年八
      月十六日經公告拒絕往來等情，有臺灣中小企業銀行埔墘分行八十九年八月二
      十四日八九埔墘字第０一七０七號函所附支票存款開戶申請書影本一件、支票
      存款約定書影本一件、印鑑卡影本一件、支票存款往來記錄表影本二紙在卷可
      參，復經提示自訴人及被告辨認無誤，自可認係事實。
（三）又，被告所開立發票日為八十五年六月二十九日面額為二十五萬四千五百元之
      支票，確有兌現，且支票兌現時上開自訴人所買之服飾，均已交付給被告（最
      後一次為八十五年六月二十四日）等情，已如前述，茍被告於向自訴人購買服
      飾之初，即無意付款而有為自己不法所有之意圖，則其於八十五年六月二十四
      日業已取得所詐取之全部服飾，豈有讓上開發票日為八十五年六月二十九日之
      支票兌現之理？據此亦可認被告並非於購貨之初，即有詐欺之圖甚明。又被告
      之前開支票存款帳戶，係於八十五年八月十六日如經公告拒絕往來等情，復如
      前述，則被告於八十五年六月十日開立上開二紙支票交付給自訴人用以支付貨
      款，不僅符合一般社會交易之常情，且當時支票尚未拒絕往來，並非絕對不能
      兌現之物，自亦不足據此，認被告於購買服飾之初，有詐欺之意。而觀之被告
      與自訴人之交易方式，即由被告向自訴人訂貨，自訴人出貨給被告簽收並交付
      簽發遠期票據，給付自訴人用以支付貨款，均符合社會之交易常情，難認係施
      用詐術之行為，而自訴人復未指出被告對其有何施用詐術之行為，則被告上開
      所為，自應係單純之買賣交易行為，顯與刑法上詐欺罪之構成要件有別，尚難
      以嗣後未支付全部貨款，即推測被告於向自訴人購貨之初有詐欺之意。至於被
      告所供係因遭他人倒帳，致無法繼續付款一節，雖據其供稱現已無法提出任何
      證據以實其說，惟如前所述，不得僅因被告之抗辯無法證明，即推測被告有自
      訴人所指之犯行，故亦難僅因被告無法提出其遭他人倒帳之證據，即斷定被告
      有自訴人所指之詐欺犯行。
（四）從而，綜上所述，本件應純屬買賣之民事糾紛，與詐欺罪之構成要件有間，自
      訴人上開所指應屬誤會。此外，本院復查無其他任何積極證據，足資證明被告
      涉有自訴人所指之詐欺犯行，應認為被告之犯罪嫌疑不足，而有刑事訴訟法第
      二百五十二條第十款之情形，揆諸前開說明，本院自得以裁駁回其自訴，爰裁
      定駁回自訴人之自訴。
據上論斷，應依刑事訴訟法第三百二十六條第三項、第二百五十二條第十款，裁定如
主文。
中    華    民    國      八十九      年      十一      月      一      日
                                    法  官    李  國  增
右正本證明與原本無異。
如不服本裁定應於送達後五日內向本院提出抗告狀。
                                    書記官
中    華    民    國      八十九      年      十一      月      一      日


司法院資訊處製作；財團法人民間司法改革基金會備份。
